【裁判字號】    95,再易,125
【裁判日期】    950918
【裁判案由】    損害賠償
【裁判全文】
臺灣高等法院民事判決                 95年度再易字第125號
再審  原告  乙○○
訴訟代理人  蘇衍維律師
再審  被告  和泰汽車股份有限公司
法定代理人  丙○○
訴訟代理人  黃虹霞律師
再審  被告  北都汽車股份有限公司
法定代理人  甲○○
上列當事人間損害賠償事件，再審原告對於中華民國95年7月28
日本院95年度消上易字第3號確定判決提起再審，本院判決如下
：
    主  文
再審之訴駁回。
再審訴訟費用由再審原告負擔。
    事實及理由
一、本件再審原告起訴主張：、本院95年度消上易字第3號確
    定判決 (下稱原確定判決)不適用消費者保護法第7條、第8
    條、第9條無過失損害賠償責任規定，有消極不適用法規之
    民事訴訟法第496條第1項第1款適用法規顯有錯誤之再審事
    由；、原確定判決關於系爭小客車之安全氣囊感知器ECU
    電源線接頭及本體腐蝕故障，確係被上訴人平日在系爭小客
    車內喝飲料或豆漿時，不慎一再溢出所致，要屬信而有徵之
    認定，乃係推測而來，違反論理及經驗法則，有民法第496
    條第1項第1款之適用法規顯有錯誤之再審事由；、原確定
    判決採信原證7之調查報告，綜合研判，Srs控制ECU本體在
    原車設計時有防水功能，但外界液體侵入已超出廠家設計規
    範之合理使用條件；且由資料分析顯示，造成此次Srs安全
    氣囊自行爆開及內部指示燈線路受損之主因，為Srs控制ECU
    本體內部電路受外界液體侵入氧化損壞所致，因此排除車輛
    本身品質問題。但再審原告於原確定判決起訴狀已否認該調
    查報告之調查結果，原確定判決就該證物未命兩造表示意見
    ，亦未說明採認之理由，故有民事訴訟法第497條所述足以
    影響於判決之重要證物漏未斟酌之再審理由；、再審原告
    於確定前所提附帶補充理由狀主張，一般人開車不會注意儀
    表板警示燈亮或不亮，且再審原告均按使用手冊回廠定期保
    養及健診，維修廠之專業技師均無法發現警示燈不亮，如何
    期待非專業之一般消費大眾能主動發現而回維修廠進行檢查
    ？原確定判決就上述攻擊防禦方法及其法律意見未記載於判
    決理由項下，故有判決不備理由之違法云云。因依民事訴訟
    法第496條第1項第1款及第497條之規定，提起本件再審之訴
    ，並聲明：、本院95年度消上易字第3號原確定判決廢棄
    。、再審被告應給付再審原告新台幣（下同）88萬9027元
    ，及自民國94年2月10日起至清償日止按年息5％計算之利息
    。
二、再審被告和泰汽車股份有限公司 (下稱和泰公司)則以：
    、再審原告於其所提再審狀已自承原確定判決係以原證7之
    調查報告為據，而為排除車輛品質瑕疵之認定，則原確定判
    決顯然已經斟酌該原證7之重要證物，並於原確定判決中詳
    述採認之理由，是再審原告主張原確定判決有就原證7之重
    要證物漏未斟酌之違法，即非可取。、民事訴訟法第496
    條第1項第1款所謂適用法規顯有錯誤，應以確定判決違背法
    規或現存判例解釋者為限，不包括漏未斟酌證據及認定事實
    錯誤之情形在內。原確定判決關於系爭小客車ECU電源線接
    頭及本體腐蝕故障原因之認定，非出於推測，且已於確定判
    決中詳述其依據，並無再審原告所指違反論理及經驗法則之
    違法，且縱有事實認定錯誤之情事，亦不得對之提起再審，
    再審原告以其一己之見解提起本件再審，自無理由。、原
    確定判決已於其判決理由載明再審原告不論依消保法或侵權
    行為之法則請求再審被告連帶給付均不應准許，因本件事故
    非肇因於系爭汽車安全氣囊感知器之品質或維修有瑕疵所致
    。乃再審原告反於原確定判決之記載，指摘原確定判決有不
    適用消保法之再審理由，非有理由。、再者，本件事故肇
    因於再審原告違反汽車使用手冊，不當使用系爭汽車所致，
    已經原確定判決詳細調查並認定在案，再審原告仍以所謂消
    保法無過失責任規定為據提起本件再審，顯然背於消費者保
    護法之立法意旨，亦非有理等語，資為抗辯。
三、北都汽車股份有限公司 (下稱北都公司)則未提出任何書狀
    為聲明或陳述。
四、按對於第二審確定終局裁判，如就足影響於判決之重要證物
    漏未斟酌者，固得依民事訴訟法第497條規定，提起再審之
    訴。惟查本件再審原告所稱原確定判決所漏未斟酌之重要證
    據係原確定判決第一審 (下稱第一審)原證7之調查報告，然
    該調查報告係再審原告於原確定判決起訴時所提出之證物，
    如何依該調查報告為攻擊、防禦，自是知之甚稔，本勿庸法
    院促其說明始得為之；且原確定判決對於如何採信該調查報
    告而為有利於再審被告之認定，業於判決理由中詳載：「依
    被上訴人 (即再審原告)所自行提出之系爭小客車於上開時
    、地安全氣囊自行爆開後，經上訴人和泰公司 (即再審被告
    ) 檢查系爭小客車損壞部位及狀況調查所示，系爭小客車之
    中央扶手處內外皆有流體痕跡、及Srs控制ECU側感知器插頭
    外觀端子已有氧化現象；又以實車Srs系統原理得知，若氣
    囊已爆開後，Srs指示燈應亮起警示，但現車確認後發現指
    示燈無法顯示，實屬異常現象；經拆除Srs控制ECU本體發現
    外部已有氧化現象，亦屬異常；又再分解Srs控制ECU總成外
    蓋，其內部電路已有受損，亦屬異常；Srs控制ECU本體外表
    本身已加裝防水膠膜，分解時仍黏附外殼；由Srs控制ECU本
    體外表受潮情形及端子氧化銅綠情形比對，可知其液體外力
    進入時間絕非近期，應有一段時間才足以形成。經綜合研判
    ，Srs控制ECU本體在原車設計時已有防水功能，但外界液體
    侵入已超出廠家設計規範之合理使用條件；且由資料分析顯
    示，造成此次Srs安全氣囊自行爆開及內部指示燈線路受損
    之主因，為Srs控制ECU本體內部電路受外界液體侵入氧化損
    壞所致，因此排除車輛本身品質問題 (見原審卷第28頁原證
    7 之該調查報告、29頁至31頁之拆解感知器現場照片）；再
    參諸被上訴人於95年5月12日所具答辯書狀亦自認有於系爭
    小客車內喝飲料或豆漿之行為，因而在手煞車桿外蓋留下痕
    跡（見本院卷87頁），且經本院會同兩造勘驗於與系爭小客
    車同型車之感知器上方之置物箱倒水時，水即會向四面八方
    噴濺流動，並非如被上訴人所主張僅向單一方向及下方流動
    （見本院卷83頁之勘驗筆錄），準此，益見系爭小客車之安
    全氣囊感知器ECU電源線接頭及本體腐蝕故障，確係因被上
    訴人平日在系爭小客車內喝飲料或豆漿時，不慎一再溢出所
    致，要屬信而有徵。」等語，再審原告空言指摘原確定判決
    就該證物未命兩造表示意見，亦未說明採認之理由，而有民
    事訴訟法第497條所述足以影響於判決之重要證物漏未斟酌
    之再審事由，自非可取。
五、按民事訴訟法第496條第1項第1款所謂適用法規顯有錯誤，
    係指確定判決所適用之法規，顯然不合於法律規定，或與司
    法院現尚有效及大法官會議之解釋，或本院現尚有效之判例
    顯有違反，或消極的不適用法規，顯然影響裁判者而言，並
    不包括判決理由矛盾、理由不備、取捨證據及認定事實錯誤
    之情形在內，有最高法院92年度台上字第320號裁判意旨足
    資參照。至於事實之認定，則屬事實審法院之職權，縱認定
    事實錯誤，亦非適用法規顯有錯誤。經查：
(一)、本件安全氣囊爆開係因再審原告於系爭汽車中喝飲料或豆
      漿；並將所喝飲料或豆漿放在中央扶手座上且打翻或溢出
      ，除因而在手煞車桿外蓋留下原確定判決第一審 (下稱第
      一審)卷附照片所示之白色痕跡外，並滲入位於下方之SRS
      安全氣囊感知器中，再因飲料或豆漿均含有糖份等黏稠及
      對電源線、電器用品具腐蝕性之化學成份，乃造成安全氣
      囊控制ECU本體內部電路受潮氧化鏽蝕故障之故，有第一
      審原證7之調查報告及第一審被證4等照片可證，故本件安
      全氣囊爆開並非車輛本身之因素，而係外力加工 (液體流
      入)所致，即安全氣囊感知器本身沒有危害消費者生命、
      身體、健康、財產之危險，係再審原告在車內飲食將飲料
      不當放在中央扶手座上方且打翻飲料才造成危險，因此，
      就SRS安全氣囊感知器裝置位置附近沒有為警告標示之必
      要，並無消費者保護法第7條第2項規定之適用，自不生同
      法第7條第3項損害賠償之問題。此原確定判決於理由中敘
      述甚明，縱然漏引消費者保護法第7條、第9條，於判決結
      果亦不生影響，難謂原確定判決有消極不適用法規之民事
      訴訟法第496條第1項第1款適用法規顯有錯誤之再審事由
      。
(二)、又原確定判決於理由中載明：「系爭小客車自被上訴人之
      配偶梁瑞欣於84年4月間向上訴人和泰公司之經銷商即上
      訴人北都公司購買之日算起至94年2月9日發生安全氣囊自
      行爆開之日止，已經歷長達將近10年之久，應非屬和泰公
      司所代理進口之系爭小客車本身設計上或品質上之瑕疵。
      系爭小客車雖曾先後於91年12月23日及92年3月4日因安全
      氣囊警示燈異常亮起，而由被上訴人駕駛前往北都公司內
      湖區保養廠維修，二度更換安全氣囊感知器；嗣於92年5
      月14日再因安全氣囊警示燈亮起，被上訴人復駕駛前往北
      都公司內湖區保養廠維修，經檢查認為故障代碼可以消除
      ，乃以系統查修電腦解碼方式排除障礙，直至經歷長達1
      年8個月使用後之94年2月9日始發生安全氣囊自行爆開之
      事故，亦應非屬北都公司於92年5月14日之維修上有瑕疵
      。依被上訴人所自行提出之系爭小客車於上開時、地安全
      氣囊自行爆開後，經和泰公司檢查系爭小客車損壞部位及
      狀況調查所示，系爭小客車之中央扶手處內外皆有流體痕
      跡，Srs控制ECU側感知器插頭外觀端子已有氧化現象；以
      實車Srs系統原理得知，若氣囊已爆開後，Srs指示燈應亮
      起警示，但現車確認後發現指示燈無法顯示，實屬異常現
      象；經拆除Srs控制ECU本體發現外部已有氧化現象，亦屬
      異常；再分解Srs控制ECU總成外蓋，其內部電路已有受損
      ，亦屬異常；Srs控制ECU本體外表本身已加裝防水膠膜，
      分解時仍黏附外殼；由Srs控制ECU本體外表受潮情形及端
      子氧化銅綠情形比對，可知其液體外力進入時間絕非近期
      ，應有一段時間才足以形成。經綜合研判，Srs控制ECU
      本體在原車設計時已有防水功能，但外界液體侵入已超出
      廠家設計規範之合理使用條件；且由資料分析顯示，造成
      此次Srs安全氣囊自行爆開及內部指示燈線路受損之主因
      ，為Srs控制ECU本體內部電路受外界液體侵入氧化損壞所
      致，因此排除車輛本身品質問題；再參諸被上訴人亦自承
      有於系爭小客車內喝飲料或豆漿之行為，因而在手煞車桿
      外蓋留下痕跡，且經本院會同兩造勘驗於與系爭小客車同
      型車之感知器上方之置物箱倒水時，水即會向四面八方噴
      濺流動，並非如被上訴人所主張僅向單一方向及下方流動
      ，益見系爭小客車之安全氣囊感知器ECU電源線接頭及本
      體腐蝕故障，係因被上訴人平日在系爭小客車內喝飲料或
      豆漿時，不慎一再溢出所致，要屬信而有徵。足見被上訴
      人主張上訴人就系爭小客車之安全氣囊感知器之品質及維
      修有瑕疵云云，應屬無據。」等語，顯見原確定判決於第
      一審原證7調查報告之採信，並無違反論理及經驗法則而
      有民法第496條第1項第1款之適用法規顯有錯誤之再審事
      由。
(三)、再者，原確定判決理由中載明：「況查被上訴人於94年2
      月9日中午12時40分許，發動系爭小客車引擎時，警示燈
      未先正常亮起，約6秒鐘再行關閉，被上訴人應即已知悉
      該小客車之安全氣囊感知器有不正常之情形，竟未即時進
      廠維修，仍貿然駕駛自新竹市經中山高速公路前往台中市
      ，致系爭小客車於上開時、地安全氣囊自行爆開，亦有疏
      失。雖被上訴人主張一般人開車發動引擎之短短數秒鐘，
      很難發現儀表板有警示燈不亮之情形云云，惟依上訴人隨
      車交付被上訴人之汽車使用手冊已詳細告知於每一次『點
      火開關鑰匙轉至〝ACC〞或〝ON〞位置時 (亦即每一次發
      動車輛時)，安全氣囊指示燈會亮起…這表示安全氣囊的
      作用是正常的』，且被上訴人既曾於91年12月23日、92年
      3月4日及同年5月14日發現系爭小客車之安全氣囊警示燈
      有異常亮起不會關閉之情形，而主動前往上訴人北都公司
      內湖區保養廠維修，並二度更換安全氣囊感知器，已如上
      述，足見被上訴人所為上開之主張，要非可取。被上訴人
      既明知系爭小客車之安全氣囊之指示燈有異常之情形，本
      應即依上開汽車使用手冊之指示進廠維修，惟被上訴人竟
      仍繼續沿高速公路，作長途駕駛，致發生上開事故，足見
      被上訴人顯有未依上開汽車使用手冊使用系爭小客車之不
      當行為。」等語，且原確定判決於理由另載：「至兩造其
      餘之攻擊或防禦方法及未經援用之證據，經本院斟酌後，
      認為均不足以影響本判決之結果，自無逐一詳予論駁之必
      要，併此敘明。」等語。是再審原告雖於原確定判決之訴
      訟程序中提出附帶補充理由狀，主張一般人開車不會注意
      儀表板警示燈亮或不亮，且再審原告均按使用手冊回廠定
      期保養及健診，維修廠之專業技師均無法發現警示燈不亮
      ，如何期待非專業之一般消費大眾能主動發現而回維修廠
      進行檢查等攻擊、防禦方法，已然於原確定判決理由有所
      斟酌，難謂原確定判決有判決不備理由之違法。
六、綜上所述，再審原告主張原確定判決有上揭適用法規顯有錯
    誤及漏未斟酌重要證物等情，均不足採，其提起本件再審之
    訴，顯無再審理由，爰不經言詞辯論，逕予判決駁回。
據上論結，本件再審之訴為顯無理由，依民事訴訟法第502條第2
項、第78條，判決如主文。
中    華    民    國    95    年    9    月    18    日
                    民事第十庭
                        審判長法  官  阮富枝
                              法  官  吳麗惠
                              法  官  黃豐澤
正本係照原本作成。
不得上訴。
中    華    民    國    95    年    9     月    19    日
                              書記官  廖艷莉


司法院資訊處製作；財團法人民間司法改革基金會備份。
